【裁判字號】    99,訴,1300
【裁判日期】    991105
【裁判案由】    違反毒品危害防制條例
【裁判全文】
臺灣彰化地方法院刑事判決              99年度訴字第1300號
公  訴  人  臺灣彰化地方法院檢察署檢察官
被      告  甲○○
上列被告因違反毒品危害防制條例案件，經檢察官提起公訴（99
年度毒偵字第1632號），本院改依簡式審判程序審理判決如下：
    主  文
甲○○施用第一級毒品，累犯，處有期徒刑玖月。
    事  實
一、甲○○前因施用毒品案件，經執行送觀察、勒戒後，被評定
    為有繼續施用毒品之傾向，再經裁定令入戒治處所施以強制
    戒治後，於民國96年1月12日執行完畢釋放。另曾因違反
    肅清煙毒條例及違反麻醉藥品管理條例等案件，經本院以82
    年度訴字第1709號判決，各判處有期徒刑3年8月、8月，應
    執行有期徒刑4年確定；又因違反麻醉藥品管理條例案件
    ，經本院以83年度易字第1702號判決，判處有期徒刑6月確
    定。其後上開序號、之三罪，經本院以83年度聲字第11
    08號裁定，合併定應執行刑有期徒刑4年3月確定；又因違
    反肅清煙毒條例、竊盜及違反麻醉藥品管理條例等案件，經
    臺灣臺中地方法院（以下簡稱：臺中地院）以84年度訴緝字
    第393號判決，各判處有期徒刑3年8月、8月、1年6月，應執
    行有期徒刑5年，上訴臺灣高等法院臺中分院（以下簡稱：
    臺中高分院）後，以84年度上訴字第2210號判決，就違反麻
    醉藥品管理條例部分駁回上訴，另就違反肅清煙毒條例及竊
    盜案件部分，撤銷原判決分別改判處有期徒刑3年、1年2月
    ，並與上開駁回部分定應執行刑有期徒刑4年確定。上開序
    號、、所示之數罪經接續執行，於87年5月7日假釋出
    獄並付保護管束；嗣其因於假釋期間再犯妨害自由及賭博
    罪，經臺灣臺北地方法院（以下簡稱：臺北地院）以91年度
    易字第1136號判決，各判處有期徒刑10月、6月，應執行有
    期徒刑1年2月確定，並撤銷上開假釋，於92年5月30日入監
    執行殘刑及接續執行序號所示二罪之應執行刑，其後因中
    華民國九十六年罪犯減刑條例施行，上開各罪均經本院以96
    年度聲減字第1351號裁定各減其宣告刑二分之一，減刑後，
    序號、之三罪經定應執行刑有期徒刑2年1月15日，序號
    之三罪應執行有期徒刑2年，序號之二罪應執行有期徒
    刑7月確定，上開各罪接續執行後，於96年10月19日執行完
    畢。詎其仍不知悔改，復於上開強制戒治執行完畢釋放後5
    年內，基於施用第一級毒品海洛因之犯意，於99年6月22日
    上午10時許，在其位於彰化縣大城鄉○○村○○路26之5號
    之住處，將毒品海洛因加水後，以針筒注射之方式，施用第
    一級毒品海洛因1次（該注射針筒已經甲○○燒燬而滅失）
    。嗣其因他案遭通緝，於99年6月22日中午12時20分許，為
    警在其上址住處前查獲，警方得其同意採集尿液送驗，檢驗
    結果呈現嗎啡及可待因之陽性反應，始查悉上情。
二、案經彰化縣警察局芳苑分局報請臺灣彰化地方法院檢察署檢
    察官偵查起訴。
    理  由
壹、程序部分：
    被告甲○○所犯之本案犯罪，係死刑、無期徒刑、最輕本刑
    為3年以上有期徒刑以外之罪。其於準備程序就上開被訴事
    實為有罪之陳述，經受命法官告知簡式審判程序之旨，並聽
    取其與公訴人之意見後，本院認無不得或不宜改依簡式審判
    程序進行之情事。爰依刑事訴訟法第273條之1第1項、第284
    條之1規定，裁定由受命法官獨任進行簡式審判程序，先予
    敘明。
貳、實體部分：
一、訊據被告對於上開事實坦承不諱；且於99年6月22日對被告
    所採集之尿液，經送檢驗後，結果呈現可待因及嗎啡之陽性
    反應，有彰化縣警察局芳苑分局委託檢驗尿液代號與真實姓
    名對照認證表，及詮昕科技股份有限公司99年7月6日報告編
    號00000000號濫用藥物尿液檢驗報告各1紙在卷可憑。足認
    被告之自白與事實相符，應可採信。本案事證明確，被告上
    開施用第一級毒品之犯行，堪以認定。
二、查被告前因施用毒品案件，經執行觀察、勒戒後，被評定為
    有施用毒品之傾向，復經令入戒治處所施以強制戒治後，於
    96年1月12日執行完畢釋放一節，有臺灣高等法院被告前案
    紀錄表1份在卷可參。其於該強制戒治執行完畢釋放後5年內
    ，再為本案施用第一級毒品之犯行，所為合於毒品危害防制
    條例第23條第2項所定之追訴要件，自應依法論科。
三、按海洛因為毒品危害防制條例第2條第2項第1款所明定之第
    一級毒品，不得非法持有、施用。核被告所為，係犯毒品危
    害防制條例第10條第1項之施用第一級毒品罪；其為施用第
    一級毒品而持有海洛因之低度行為，已為其施用之高度行為
    吸收，不另論罪。又被告曾因違反肅清煙毒條例及違反麻
    醉藥品管理條例等案件，經本院以82年度訴字第1709號判決
    ，各判處有期徒刑3年8月、8月，應執行有期徒刑4年確定；
    又因違反麻醉藥品管理條例案件，經本院以83年度易字第
    1702號判決，判處有期徒刑6月確定。其後上開序號、
    之三罪，經本院以83年度聲字第1108號裁定，合併定應執行
    刑有期徒刑4年3月確定；又因違反肅清煙毒條例、竊盜及
    違反麻醉藥品管理條例等案件，經臺中地院以84年度訴緝字
    第393號判決，各判處有期徒刑3年8月、8月、1年6月，應執
    行有期徒刑5年，上訴臺中高分院後，以84年度上訴字第221
    0號判決，就違反麻醉藥品管理條例部分駁回上訴，另就違
    反肅清煙毒條例及竊盜案件部分，撤銷原判決分別改判處有
    期徒刑3年、1年2月，並與上開駁回部分定應執行刑有期徒
    刑4年確定。上開序號、、所示之數罪經接續執行，
    於87年5月7日假釋出獄並付保護管束；嗣其因於假釋期間
    再犯妨害自由及賭博罪，經臺北地院以91年度易字第1136號
    判決，各判處有期徒刑10月、6月，應執行有期徒刑1年2月
    確定，並撤銷上開假釋，於92年5月30日入監執行殘刑及接
    續執行序號所示二罪之應執行刑，其後因中華民國九十六
    年罪犯減刑條例施行，上開各罪均經本院以96年度聲減字第
    1351號裁定各減其宣告刑二分之一，減刑後，序號、之
    三罪經定應執行刑有期徒刑2年1月15日，序號之三罪應執
    行有期徒刑2年，序號之二罪應執行有期徒刑7月確定，上
    開各罪接續執行後，於96年10月19日執行完畢等節，有上開
    臺灣高等法院被告前案紀錄表在卷可按。被告於上開徒刑執
    行完畢後，5年以內故意再犯本案有期徒刑以上之罪，為累
    犯，應依刑法第47條第1項規定加重其刑。
四、刑事法所處罰之施用毒品行為，係屬藥物濫用、物質依賴，
    自殘性明顯，侵害性卻隱晦之犯罪。基於施用毒品犯罪此一
    特性，對其處罰自不應與一般犯罪之刑罰等量齊觀。因此，
    對於施用毒品之犯罪行為人，刑罰之目的，應側重在幫助其
    遠離毒品及戒除毒癮，俾其重返社會正常生活，故對其施以
    相當期間之徒刑，藉以隔離毒品、戒除依賴即可，過度監禁
    之結果，徒然虛擲其生命，並有浪費國家稅收之虞。爰審酌
    被告除上述累犯前科外，另有詐欺及施用第一、二級毒品等
    犯罪前科，有前揭臺灣高等法院被告前案紀錄表在卷可參，
    素行不佳；且其曾因施用毒品案件，經執行觀察、勒戒、強
    制戒治及徒刑後，卻又再犯，顯見其未能悔改並記取教訓；
    惟念及施用毒品犯罪之本質，為戕害自我身心健康之行為，
    尚未嚴重破壞社會秩序或侵害他人權益，以及被告於犯後坦
    承犯行，態度良好，暨斟酌其犯罪之動機、目的、手段、智
    識程度為高中肄業及所生危害等一切情狀，乃核情量處如主
    文所示之刑。
據上論斷，應依刑事訴訟法第273條之1第1項、第284條之1、第
299條第1項前段，毒品危害防制條例第10條第1項，刑法第11條
前段、第47條第1項，判決如主文。
本案經檢察官高宏銘到庭執行職務。
中    華    民    國    99    年    11    月    5     日
                  刑事第三庭    法  官  陳銘壎
以上正本證明與原本無異。
如不服本判決應於收受判決後10日內向本院提出上訴書狀，並應
敘述具體理由；其未敘述上訴理由者，應於上訴期間屆滿後20日
內向本院補提理由書(均須按他造當事人之人數附繕本)「切勿逕
送上級法院」。
中    華    民    國    99    年    11    月    5     日
                                書記官  楊筱惠
附錄本案論罪科刑法條全文：
毒品危害防制條例第10條第1項：
施用第一級毒品者，處6月以上5年以下有期徒刑。

司法院資訊處製作；財團法人民間司法改革基金會備份。
